【裁判字號】    99,抗,34
【裁判日期】    990712
【裁判案由】    聲請撤銷緩刑
【裁判全文】
臺灣高等法院花蓮分院刑事裁定            99年度抗字第34號
抗  告  人  甲○○
上列抗告人即受刑人因違反稅捐稽徵法案件，不服臺灣花蓮地方
法院中華民國99年4月19日99年度撤緩字第30號裁定，提起抗告
，本院裁定如下：
    主  文
原裁定撤銷。
檢察官之聲請駁回。
    理  由
一、原裁定意旨略以：抗告人即受刑人甲○○前因違反稅捐稽徵
    法案件，經臺灣花蓮地方法院於民國98年10月30日以98年度
    簡上字第6號判決判處有期徒刑1年6月，緩刑5年，並應於判
    決確定後2年內，向執行檢察官指定之公益團體、地方自治
    團體或社區提供240小時之義務勞務，且於判決確定後4月內
    ，向公庫支付新臺幣（下同）75萬元，緩刑期間付保護管束
    ，並於同日確定，該判決並於98年11月12日送達抗告人本人
    收受。嗣經移送臺灣花蓮地方法院檢察署執行，花蓮地方法
    院檢察署檢察官通知抗告人於99年1月28日上午10時到案執
    行，並於99年2月28日前向花蓮縣政府公庫支付75萬元，執
    行傳票於同年1月6日寄存送達，此有送達證書、臺灣花蓮地
    方法院檢察署99年1月5日花檢家庚99執緩4字第00070號函分
    別在卷可稽。審酌抗告人並未依期履行支付75萬元予花蓮縣
    政府公庫一情，有抗告人自承之刑事聲請狀附執行卷宗可稽
    ，核與刑法第75條之1第1項第4款之規定相符，堪認原宣告
    之緩刑已難收預期效果，因而裁定撤銷緩刑宣告。
二、抗告意旨略以：抗告人已屆63歲高齡，本身並無工作能力，
    家有年長之公公需照顧，抗告人之女兒又罹患癌症，需龐大
    醫藥費。對於緩刑期內應提供之240 小時義務勞動業已履約
    ，應向公庫支付75萬元之部分，則已向台灣花蓮地方法院檢
    察署聲請分期繳納，並非故意不繳，臺灣花蓮地方法院檢察
    署檢察官並未通知不准許抗告人分期付款，即逕行聲請撤銷
    緩刑宣告，有不符情理之處。抗告人因過失不知繳款，事出
    有因，爰依法提出抗告請求撤銷原裁定等語。
三、按緩刑制度設計之本旨，除可避免執行短期自由刑之流弊外
    ，主要目的係在獎勵惡性較輕者使其遷善，而經宣告緩刑後
    ，若有具體事證足認受宣告者並不因此有改過遷善之意，即
    不宜給予緩刑之寬典，乃另有撤銷緩刑宣告制度。又受緩刑
    之宣告而違反刑法第74條第2項第1款至第8款所定負擔情節
    重大者，足認原宣告之緩刑難收其預期效果，而有執行刑罰
    之必要者，得撤銷其宣告，刑法第75條之1第1項第4款固有
    明文規定。惟考其立法意旨略以：修正條文第74條第2項增
    列法院於緩刑期間內，得命犯罪行為人於緩刑期內應遵守之
    事項（例如向被害人支付相當數額、向公庫支付一定之金額
    、接受精神、心理輔導、提供義務勞務或其他為預防再犯之
    事項），明定違反該條所定事項情節重大者，得撤銷其緩刑
    宣告，以期週延，且本條採用裁量撤銷主義，賦與法院撤銷
    與否之權限，實質要件即以「足認原宣告之緩刑難收其預期
    效果，而有執行刑罰之必要」，供作審認之標準。至於所謂
    「情節重大」，係指：受判決人顯有履行負擔之可能，而隱
    匿或處分其財產、故意不履行、無正當事由拒絕履行或顯有
    逃匿之虞等情事而言。準此，上揭「得」撤銷緩刑之情形，
    法官應依職權本於合目的性之裁量，妥適審酌被告於緩刑期
    間內違反應遵守事項之情節是否重大，是否已難收其預期之
    效果，而確有執行刑罰之必要，此與刑法第75條第1項所定2
    款要件，有一具備，即毋庸再行審酌其他情狀，應逕予撤銷
    緩刑之情形不同。
四、原審撤銷抗告人之緩刑宣告，固非無見。惟查：抗告人確曾
    於99年3月24日向花蓮地方法院檢察署提出刑事聲請狀，以
    與上開抗告意旨相同之理由聲請分期向公庫繳納75萬元，此
    有抗告人之刑事聲請狀在卷可稽；抗告人雖於檢察官所命99
    年2月28日繳納期限過後始為上開聲請，且在期限內向公庫
    支付一定金額係屬抗告人受緩刑宣告應履行之負擔，乃確定
    判決所宣示，檢察官自無於確定判決所定期限外准予抗告人
    分期付款之指揮職權，抗告人未依限履行負擔，乃屬可歸責
    於己之事由。惟審酌抗告人既聲請分期繳款，可認其尚具有
    履行負擔之誠意，而非全然不予理會或故意違反。又抗告人
    依其經濟狀況於本院承諾會於99年6月30日前將款項繳納公
    庫，後因99年6月30日當日抗告人至本院欲辦理繳款手續，
    而生支付對象錯誤之情事，致抗告人於99年7月2日始至花蓮
    縣政府完成繳款事宜，此有花蓮縣政府99年度自行收納款項
    統一收據在卷可稽。衡酌抗告人違反於期限內向公庫支付一
    定金額之義務，然此或為抗告人不諳確決判決裁示之效力，
    或無法在判決所定期限內籌措繳項所致，其違反確定判決應
    遵守事項之情節尚非重大，且業已履行完畢，是不足認定原
    宣告之緩刑難收預期效果，而有執行刑罰之必要，原裁定遽
    予准許檢察官聲請撤銷緩刑，於法未合。從而，本件抗告主
    張原裁定不當，為有理由，應由本院將原裁定撤銷，並自為
    駁回檢察官聲請之裁定。
五、據上論斷，依刑事訴訟法第413條前段，裁定如主文。
中    華    民    國    99    年    7     月    12    日
                    刑事庭審判長法  官  謝志揚
                                法  官  賴淳良
                                法  官  劉雪惠
以上正本證明與原本無異。
本件不得再抗告。
中    華    民    國    99    年    7     月    12    日
                                書記官  李德霞

司法院資訊處製作；財團法人民間司法改革基金會備份。
